---

author: "Lmezouari Soufiane"
date: "2025-03-25"
output: html_document
---

```{r setup, include=FALSE}
knitr::opts_chunk$set(echo = TRUE)
```

#bibliothèques
```{r}
library(readr)
library(ggplot2)
library(dplyr)
library(tidyr)
library(car)
library(reshape2)
library(dplyr)
library(gridExtra)
library(FactoMineR)
library(factoextra)

```
`




```{r}
dat<-read.csv("laptop_prices.csv")
head(dat)
```

```{r}
class(dat)
```
```{r}
dim(dat)
```
```{r}
str(dat)
```

```{r}
visdat::vis_dat(dat) # visualisation 
```


```{r}
VIM::aggr(dat)
```



```{r}
colnames(dat)
```


```{r}
sum(is.na(dat$SecondaryStorageType))
```

```{r}
summary(dat)
```



```{r}
num_duplicates <- sum(duplicated(dat))
cat(sprintf("Duplicated: %d\n", num_duplicates))

```
## distribution de prix 

```{r}
ggplot(dat, aes(x = Price_euros)) +
  geom_histogram(fill = "orange", color = "black", bins = 30) +theme_minimal()+
  labs(title = "Distribution des Prix des Laptops",
       x = "Prix en Euros",
       y = "Fréquence")

```
## apllication de la transformation logarithme 
```{r}
dat$log_price <- log(dat$Price_euros)

# Histogramme du prix transformé (log)
ggplot(dat, aes(x = log_price)) +
  geom_histogram(fill = "#6666FF", color = "black", bins = 30) +
  labs(title = "Distribution Log-transformée des Prix des Laptops",
       x = "log(Prix en Euros)",
       y = "Fréquence")
```



## test de normalité 


```{r}
shapiro.test(dat$log_price)
```
```{r}
qqnorm((dat$log_price))
qqline(dat$log_price, col = "red")
```


Même si le test de Shapiro détecte une légère non-normalité (à cause de la taille de l’échantillon), la log-transformation améliore clairement la normalité. 





## Visualisation 
```{r}
ggplot(dat, aes(x = Company, y = log_price, color = Company)) +
  geom_point(alpha = 0.7, size = 3) +  
  labs(
    #title = "Répartition des prix des ordinateurs portables par marque",
    x = "Marque",
    y = "Prix en euros"
  ) +
  theme_minimal() +
  theme(
    axis.text.x = element_text(angle = 45, hjust = 1),  # Rotation des labels des axes X
    legend.position = "right"  
  )

```



on fait une petite recherche sur les laptops qui leur prix supérieur a 3900 car on sepcete quil soi des valuer aberrante mais en fin il sont raisonables 
```{r}
odri_prix_3900 <- dat[dat$Price_euros > 3900, ]

ordi_prix_3900_info <- odri_prix_3900[, c("Company", "Product","Price_euros")]
print(ordi_prix_3900_info)

```






```{r}
company_counts <- table(dat$Company)
company_percentages <- (company_counts / sum(company_counts)) * 100
print(company_percentages)
```




```{r}
company_percentages_df <- as.data.frame(company_percentages)
colnames(company_percentages_df) <- c("Company", "Percentage")
ggplot(company_percentages_df, aes(x = reorder(Company, Percentage), y = Percentage, fill = Company)) +
  geom_bar(stat = "identity") +
  coord_flip() +  
  geom_text(aes(label = paste0(round(Percentage, 1), "%")), 
            hjust = -0.2,  
            color = "black", size = 4) +
  labs(
    #title = "Répartition des entreprises dans le dataset",
    x = "Entreprise",
    y = "Pourcentage",
    fill = "Entreprise"
  ) +
  theme_minimal()
```







## variables quantitatives 

```{r}
plot(dat$Weight, dat$log_price, main="Poids vs Prix", xlab="Poids", ylab="Prix")

```

```{r}
df_numeric <- dat[sapply(dat, is.numeric)]
cor_matrix <- cor(df_numeric, use = "complete.obs")
library(corrplot)

corrplot(
  cor_matrix,
  method = "circle",                              
  type = "upper",                                 
  tl.cex = 0.7,                                   
  tl.col = "black",                               
  col = colorRampPalette(c("blue", "white", "red"))(200), 
  cl.cex = 0.8,                                   
  addCoef.col = "black",                          
  number.cex = 0.7                                
)
```
```{r}
df_numeric <- dat[sapply(dat, is.numeric)]
df_numeric <- subset(df_numeric, select = -c(Price_euros, PrimaryStorage, SecondaryStorage))

cor_matrix <- cor(df_numeric, use = "complete.obs")
library(corrplot)
corrplot(
  cor_matrix,
  method = "circle",
  type = "upper",
  tl.cex = 0.7,
  tl.col = "black",
  col = colorRampPalette(c("blue", "white", "red"))(200),
  cl.cex = 0.8,
  addCoef.col = "black",
  number.cex = 0.7
)

```


```{r}
table(dat$PrimaryStorageType)
```
Analyse croisée par type :
```{r}
aggregate(log(dat$Price_euros) ~ PrimaryStorage + PrimaryStorageType, data = dat, FUN = mean)

```
## heatmaps 


```{r}
tab1 <- table(dat$Company, dat$TypeName)
df1 <- as.data.frame(tab1)
colnames(df1) <- c("Company", "TypeName", "Count")

p1 <- ggplot(df1, aes(x = TypeName, y = Company, fill = Count)) +
  geom_tile() +
  geom_text(aes(label = Count), color = "black") +
  scale_fill_gradient(low = "white", high = "steelblue") +
  theme_minimal() +
  theme(axis.text.x = element_text(angle = 45, hjust = 1)) +  # <- rotation
  labs(title = "Company vs TypeName")

tab2 <- table(dat$OS, dat$TypeName)
df2 <- as.data.frame(tab2)
colnames(df2) <- c("OS", "TypeName", "Count")

p2 <- ggplot(df2, aes(x = TypeName, y = OS, fill = Count)) +
  geom_tile() +
  geom_text(aes(label = Count), color = "black") +
  scale_fill_gradient(low = "white", high = "darkgreen") +
  theme_minimal() +
  theme(axis.text.x = element_text(angle = 45, hjust = 1)) +  # <- rotation
  labs(title = "OS vs TypeName")


tab3 <- table(dat$CPU_company, dat$GPU_company)
df3 <- as.data.frame(tab3)
colnames(df3) <- c("CPU", "GPU", "Count")

p3 <- ggplot(df3, aes(x = GPU, y = CPU, fill = Count)) +
  geom_tile() +
  geom_text(aes(label = Count), color = "black") +
  scale_fill_gradient(low = "white", high = "darkorange") +
  theme_minimal() +
  labs(title = "CPU_company vs GPU_company")

grid.arrange(p1, p2, p3, ncol = 3)

```




## Anova + boxplots
```{r}
ggplot(dat, aes(x = interaction(PrimaryStorageType, PrimaryStorage), y = log_price, fill = PrimaryStorageType)) +
  geom_boxplot(alpha = 0.6, color = "black") +
  labs(
    #title = "Prix Log selon Type et Capacité de Stockage",
    x = "Type de Stockage + Capacité",
    y = "log(Prix en Euros)"
  ) +
  theme_minimal() +
  theme(axis.text.x = element_text(angle = 45, hjust = 1))

```

```{r}
anova_primaty_storage <- aov(log_price ~ PrimaryStorage, data = dat)
summary(anova_primaty_storage)
```


`
```{r}
ggplot(dat, aes(x = Screen, y = log_price, fill = Screen)) +
  geom_boxplot() +
  labs(
    #title = "Boxplot du Prix Log-transformé selon le Type d'Écran",
    x = "Type d'Écran",
    y = "log(Prix en Euros)"
  ) +
  theme_minimal() +
  theme(legend.position = "none")

```
```{r}
anova_scren <- aov(log_price ~ Screen, data = dat)
summary(anova_scren)
```


### Touchscreen
```{r}

ggplot(dat, aes(x = Touchscreen, y = log_price, fill = Touchscreen)) +
  geom_boxplot(alpha = 0.6, color = "black") +
  scale_fill_manual(values = c("No" = "#CCCCFF", "Yes" = "blue")) +
  labs(
    #title = "Prix Log selon Écran Tactile",
    x = "Écran Tactile",
    y = "log(Prix en Euros)"
  ) +
  theme_minimal() +
  theme(legend.position = "none")


```


```{r}
anova_touch <- aov(log_price ~ Touchscreen, data = dat)
summary(anova_touch)
```




```{r}
ggplot(dat, aes(x = IPSpanel, y = log_price, fill = IPSpanel)) +
  geom_boxplot(alpha = 0.6, color = "black") +
  scale_fill_manual(values = c("No" = "#9999FF", "Yes" = "blue")) +
  labs(
    #title = "Prix Log selon présence d’un Panneau IPS",
    x = "IPS Panel",
    y = "log(Prix en Euros)"
  ) +
  theme_minimal() +
  theme(legend.position = "none")

```
```{r}
anova_ips <- aov(log_price ~ IPSpanel, data = dat)
summary(anova_ips)

```

```{r}
ggplot(dat, aes(x = Company, y = Price_euros)) +
  geom_boxplot(aes(fill = Company), alpha = 0.7) +  # Ajouter des couleurs et ajuster l'opacité
  labs(title = "Distribution des prix par entreprise",
       x = "Entreprise",
       y = "Prix en euros") +
  theme_minimal() +  # Utiliser un thème simple
  theme(axis.text.x = element_text(angle = 45, hjust = 1))  # Incliner les labels pour une meilleure lisibilité

```



### anova croisés 


```{r}
anova_inter <- aov(log_price ~ Touchscreen * IPSpanel, data = dat)
summary(anova_inter)

```

##AFC

```{r}
table_afc <- table(dat$Company, dat$TypeName)

res.afc <- CA(table_afc, graph = FALSE)
fviz_ca_biplot(res.afc, repel = TRUE)
```
Dim1 (57.6%) et Dim2 (33.5%)  ensemble, ils expliquent 91.1% de l’inertie, ce qui est excellent !




## reg

simple models 

```{r}
mod0<-lm(log_price~.,data=dat)
summary(mod0)
```



## mod1
```{r}
dat3 <- dat  

dat3$Touchscreen <- ifelse(tolower(dat3$Touchscreen) == "yes", 1, 0)
dat3$IPSpanel <- ifelse(tolower(dat3$IPSpanel) == "yes", 1, 0)
dat3$RetinaDisplay <- ifelse(tolower(dat3$RetinaDisplay) == "yes", 1, 0)

dat3$SecondaryStorageType[dat3$SecondaryStorageType == "No"] <- "None"

dat3$Product <- NULL

dat3$log_price <- log(dat3$Price_euros)

```

```{r}
model3 <- lm(log_price ~ Ram + CPU_freq + Inches + ScreenW + ScreenH +
               Touchscreen + IPSpanel + RetinaDisplay +
               PrimaryStorage + SecondaryStorage +
               Company + TypeName + OS + PrimaryStorageType + SecondaryStorageType,
             data = dat3)

summary(model3)

```


```{r}
res <- resid(model3)
fitted <- fitted(model3)

par(mfrow = c(1, 2))
plot(fitted, res, 
     main = "Résidus vs Valeurs ajustées",
     xlab = "Valeurs ajustées", ylab = "Résidus",
     pch = 20, col = "orange")
abline(h = 0, col = "red", lty = 2)

qqnorm(res, main = "Q-Q plot des résidus", col = "orange")
qqline(res, col = "red", lwd = 2)

```


```{r}
shapiro.test(res)
```
La p-value < 0.05 → on rejette l’hypothèse de normalité parfaite 

Mais : la valeur de W est très proche de 1 → les écarts à la normalité sont faibles

Le Q-Q plot confirme visuellement que les résidus sont presque normaux, sauf pour quelques valeurs extrêmes.





## step



```{r}
modele_complet <- lm(log_price ~ ., data = dat3)

```


aic 

## Sélection avec AIC (méthode descendante)

```{r}
modele_selec_AIC_desc <- step(modele_complet)
```

## . Sélection avec AIC (méthode ascendante)

```{r}
modele_vide <- lm(log_price ~ 1, data = dat3)
modele_selec_AIC_asc <- step(modele_vide,
                             direction = "forward",
                             scope = list(upper = modele_complet))

```

## Sélection avec BIC (méthode descendante)


```{r}
modele_selec_BIC_desc <- step(modele_complet,
                              k = log(nrow(dat3)))
```

## sélection avec BIC (méthode ascendante)

```{r}
modele_selec_BIC_asc <- step(modele_vide,
                             direction = "forward",
                             scope = list(upper = modele_complet),
                             k = log(nrow(dat3)))

```

```{r}
AIC(modele_selec_AIC_asc)
AIC(modele_selec_AIC_desc)
BIC(modele_selec_BIC_asc)
BIC(modele_selec_BIC_desc)
```



les deux methode choisi la meme modele 


```{r}
summary(modele_selec_AIC_asc)  
summary(modele_selec_BIC_asc)  
```

```{r}

pred <- predict(modele_selec_AIC_asc)  

obs <- dat3$log_price

# Graphique
plot(obs, pred,
     xlab = "Valeurs observées (log_price)",
     ylab = "Valeurs prédites",
     main = "Prédictions vs Observations",
     pch = 20, col = "dodgerblue")
abline(a = 0, b = 1, col = "red", lwd = 2, lty = 2)  


```




## 


```{r}
supp<- c("CPU_model", "GPU_model", "Price_euros")  
dat4 <- dat3[, !(names(dat3) %in% supp)]

set.seed(123)
n <- nrow(dat4)
train_indices <- sample(1:n, size = 0.8 * n)
train <- dat4[train_indices, ]
test  <- dat4[-train_indices, ]

modele_complet_train <- lm(log_price ~ ., data = train)
modele_vide_train <- lm(log_price ~ 1, data = train)

modele_AIC_train <- step(modele_vide_train,
                         direction = "forward",
                         scope = list(upper = modele_complet_train))

modele_BIC_train <- step(modele_vide_train,
                         direction = "forward",
                         scope = list(upper = modele_complet_train),
                         k = log(nrow(train)))
```
```{r}
pred <- predict(modele_AIC_train) 
obs2 <- train$log_price

plot(obs2, pred,
     xlab = "Valeurs observées (log_price)",
     ylab = "Valeurs prédites",
     main = "Prédictions vs Observations - AIC (apprentissage)",
     pch = 20, col = "dodgerblue")
abline(a = 0, b = 1, col = "red", lwd = 2, lty = 2)


```



```{r}
summary(modele_AIC_train)
```

```{r}
summary(modele_BIC_train)
```

```{r}
prepare_test_data <- function(model, train, test) {
  vars <- all.vars(formula(model))
  test_sub <- test[, vars, drop = FALSE]
  for (col in names(test_sub)) {
    if (is.factor(train[[col]])) {
      test_sub[[col]] <- factor(test_sub[[col]], levels = levels(train[[col]]))
    }
  }
  return(test_sub)
}

test_aic <- prepare_test_data(modele_AIC_train, train, test)
test_bic <- prepare_test_data(modele_BIC_train, train, test)
pred_AIC <- predict(modele_AIC_train, newdata = test_aic)
pred_BIC <- predict(modele_BIC_train, newdata = test_bic)
obs_test <- test$log_price

rmse <- function(y, y_pred) {
  sqrt(mean((y - y_pred)^2, na.rm = TRUE))
}
rmse_AIC <- rmse(obs_test, pred_AIC)
rmse_BIC <- rmse(obs_test, pred_BIC)
cat("RMSE AIC :", round(rmse_AIC, 4), "\n")
cat("RMSE BIC :", round(rmse_BIC, 4), "\n")

```




```{r}
# 1. Tracer prédictions vs observations (log_price)
plot(obs_test, pred_BIC,
     xlab = "Valeurs observées (log_price)",
     ylab = "Valeurs prédites (log_price)",
     main = "Prédictions vs Observations - Modèle BIC (test) ",
     pch = 20, col = "royalblue")
abline(0, 1, col = "red", lwd = 2, lty = 2)

```



```{r}
residus_bic <- obs_test - pred_BIC

plot(pred_BIC, residus_bic,
     xlab = "Valeurs prédites (log_price)",
     ylab = "Résidus",
     main = "Résidus vs Prédictions - Modèle BIC",
     pch = 20, col = "orange")
abline(h = 0, col = "red", lty = 2)

```



```{r}
obs_test_euros <- exp(obs_test)
pred_BIC_euros <- exp(pred_BIC)

plot(obs_test_euros, pred_BIC_euros,
     xlab = "Valeurs observées (euros)",
     ylab = "Valeurs prédites (euros)",
     main = "Prédictions vs Observations en euros - Modèle BIC",
     pch = 20, col = "darkgreen")
abline(0, 1, col = "red", lwd = 2, lty = 2)

```



## # Création de la variable PPI dans dat3  

```{r}
dat3$PPI <- sqrt(dat3$ScreenW^2 + dat3$ScreenH^2) / dat3$Inches
```



```{r}
model_ppi <- lm(log_price ~ Ram + CPU_freq + Inches + PPI + 
                  Touchscreen + IPSpanel + RetinaDisplay + 
                  PrimaryStorage + SecondaryStorage +
                  Company + TypeName + OS + PrimaryStorageType + SecondaryStorageType,
                data = dat3)
summary(model_ppi)
```







## gerrer le problem de storage
#### créer StorageScore

```{r}
# SSD = 2, HDD = 1, Hybrid = 1.5, None = 0
score_type <- function(x) {
  ifelse(x == "SSD", 2,
         ifelse(x == "HDD", 1,
                ifelse(x == "Hybrid", 1.5, 0)))
}

ssd_score1 <- score_type(dat3$PrimaryStorageType)
ssd_score2 <- score_type(dat3$SecondaryStorageType)
dat3$StorageScore <- dat3$PrimaryStorage * ssd_score1 + dat3$SecondaryStorage * ssd_score2

```

```{r}
modele_storage <- lm(log_price ~ StorageScore + PPI + Ram + CPU_freq + 
                     Inches + Touchscreen + IPSpanel + RetinaDisplay +
                     Company + TypeName + OS,
                     data = dat3)

summary(modele_storage)

```


### GPU

```{r}

dat3$GPU_perf <- with(dat3, ifelse(grepl("HD Graphics|UHD", GPU_model), "Faible",
                            ifelse(grepl("MX|Radeon 530|Radeon 5|940MX", GPU_model), "Moyen",
                            ifelse(grepl("GTX|RTX|Quadro", GPU_model), "Haut", "Autre"))))

dat3$GPU_perf <- factor(dat3$GPU_perf, levels = c("Faible", "Moyen", "Haut", "Autre"))

```


```{r}
table(dat3$GPU_perf)
```



```{r}

modele_gpu_perf <- lm(log_price ~ GPU_perf + StorageScore + PPI + Ram + CPU_freq +
                      Inches + Touchscreen + IPSpanel + RetinaDisplay +
                      Company + TypeName + OS,
                      data = dat3)

summary(modele_gpu_perf)

```






```{r}
pred_gpu <- predict(modele_gpu_perf, newdata = dat3)

obs_gpu <- dat3$log_price
rmse <- function(y, y_pred) {
  sqrt(mean((y - y_pred)^2, na.rm = TRUE))
}

rmse_gpu <- rmse(obs_gpu, pred_gpu)

cat("RMSE du modèle avec GPU_perf :", round(rmse_gpu, 4), "\n")

```

```{r}
plot(obs_gpu, pred_gpu,
     xlab = "Valeurs observées (log_price)",
     ylab = "Valeurs prédites (log_price)",
     main = "Prédictions vs Observations - Modèle BIC ",
     pch = 20, col = "royalblue")
abline(0, 1, col = "red", lwd = 2, lty = 2)

```
