---
title: "Projet modèle linéaire"
author: "Lmezouari Soufiane"
date: "2025-03-09"
output: html_document
---

```{r setup, include=FALSE}
knitr::opts_chunk$set(echo = TRUE)
```


```{r}
library(ggplot2)
library(patchwork)
```

## Q1

```{r}
dat <- read.csv("Sora.csv")
nb_individus <- nrow(dat)
nb_variables <- ncol(dat)
print(nb_individus)
print(nb_variables)

```

```{r}
dat$Capture.Year <- as.factor(dat$Capture.Year)
unique(dat$Capture.Year)
unique(dat$Our.Guess)
unique(dat$Actual.Sex)
unique(dat$Age)

```







## Ajouter la variable Mistake et calculer le taux d'erreur

```{r}
dat$Mistake <- ifelse(dat$Our.Guess != dat$Actual.Sex, 1, 0)
error_rate <- mean(dat$Mistake) * 100
print(error_rate)

```

##A 3 juster un modèle logistique à Mistake
```{r}
# Charger la bibliothèque
library(MASS)
mod1 <- glm(Mistake ~ Age + Culmen + Tarsus + Toe + Weight + Fat.Score, 
                     data = dat, family = binomial)

summary(mod1)
```


##Test de significativité du modèle Rapport

## 5
###  réation de la variable combinée pour recréer la Figure 4
```{r}

dat$Group <- paste(dat$Capture.Year, dat$Actual.Sex, dat$Age, sep = "\n")
```

## Recréation de la Figure 4


```{r}
dat$Group <- factor(dat$Group, levels = c(
  "2018\nMale\nAHY", "2018\nFemale\nAHY",
  "2018\nMale\nHY",  "2018\nFemale\nHY",
  "2020\nMale\nAHY", "2020\nFemale\nAHY",
  "2020\nMale\nHY",  "2020\nFemale\nHY"
))
```



```{r}

plot_var <- function(var, ylab) {
  ggplot(dat, aes(x = Group, y = .data[[var]])) +
    geom_boxplot(coef = 1.6,outlier.shape = 4, outlier.size = 2, outlier.stroke = 0.5, 
                 width = 0.6, fatten = 1) +
    labs(title = ylab, x = NULL, y = ylab) +
    theme_minimal(base_size = 12) +
    theme(
      axis.text.x = element_text(angle = 0, hjust = 0.5),
      plot.title = element_text(hjust = 0.5, face = "bold"),
      panel.grid.major.x = element_blank()
    )
}

p1 <- plot_var("Culmen", "Culmen Length (mm)")
p2 <- plot_var("Tarsus", "Tarsometatarsus Length (mm)")
p3 <- plot_var("Toe", "Toe Length (mm)")
p4 <- plot_var("Weight", "Mass (g)")

(p1 | p2) / (p3 | p4)

```


##Ajuster un modèle logistique aux données datant de 2018 pour la variable Actual.Sex en fonction des variables Culmen, Tarsus, Toe, Weight et Age


```{r}
str(dat)
```

```{r}
dat2 <- subset(dat, Capture.Year == "2018")
dat2$Sex <- ifelse(dat2$Actual.Sex == "Male", 1, 0)
mod2 <- glm(Sex ~ Culmen + Tarsus + Toe + Weight + Age, data = dat2, family = binomial)
summary(mod2)


```

## Sélection des variables selon AIC (méthode ascendante)


```{r}
dat2$Actual.Sex <- factor(dat2$Actual.Sex, levels = c("Male", "Female"))
```

```{r}
vide_mod =glm(Actual.Sex ~ 1, data = dat2, family = binomial)

modele_selec_AIC=step(vide_mod, scope = list(lower = vide_mod, upper = mod2),direction = "forward",
trace = 1)
```


# 10


```{r}
dat$Poids3 = dat$Weight^(1/3)
mod_age = lm(Poids3 ~ Age, data = dat)
summary(mod_age)

boxplot(Poids3 ~ Age, data = dat, main = "³√Poids selon l'âge", ylab = "³√Poids", col = "orange")
```

 p-value: 0.004171 <0,05 donc il y'a une difference significative des moyennes de (poids)^1/3 selon l’age
 
 
 ##2) Difference ou non des moyennes de (poids)^1/3 selon le sexe


```{r}
mod_sexe = lm(Poids3 ~ Actual.Sex, data = dat)
summary(mod_sexe)
boxplot(Poids3 ~ Actual.Sex, data = dat, main = "³√Poids selon le sexe", ylab = "³√Poids", col = "orange")
```
 
 
```{r}
mod_année = lm(Poids3 ~ Capture.Year, data = dat)
summary(mod_année)
boxplot(Poids3 ~ Capture.Year, data = dat, main = "³√Poids selon l'année de capture", ylab = "³√Poids", col = "orange")
```



```{r}
mod_culmen = lm(Poids3 ~ Culmen, data = dat)
summary(mod_culmen)
plot(Poids3 ~ Culmen, data = dat, main = "³√Poids en fonction de Culmen", ylab = "³√Poids", xlab = "Culmen", col = "blue")
abline(mod_culmen, col = "red")
```



```{r}

mod_tarsus = lm(Poids3 ~ Tarsus, data = dat)
summary(mod_tarsus)
plot(Poids3 ~ Tarsus, data = dat, main = "³√Poids en fonction de Tarsus", ylab = "³√Poids", xlab = "Tarsus", col = "blue")
abline(mod_tarsus, col = "red")

```
## 
```{r}
mod_toe = lm(Poids3 ~ Toe, data = dat)
summary(mod_toe)
plot(Poids3 ~ Toe, data = dat, main = "³√Poids en fonction de la longueur de l'orteil", ylab = "³√Poids", xlab = "Longueur de l'orteil", col = "blue")
abline(mod_toe, col = "red")
```










